【裁判字號】    92,再抗,11
【裁判日期】    920630
【裁判案由】    發還擔保金
【裁判全文】
臺灣高等法院民事裁定                              九十二年度再抗字第一一號
    再審聲請人  中租迪和股份有限公司
    法定代理人  黃明富
右再審聲請人因與相對人甲○○間發還擔保金事件，對於中華民國九十一年十二月十
六日本院九十一年度抗字第四七九九號確定裁定聲請再審，本院裁定如左：
      主      文
再審之聲請駁回。
再審聲請費用由再審聲請人負擔。
      理      由
一、按裁定已經確定，而有民事訴訟法第四百九十六條第一項或第四百九十七條之情
    形者，得準用再審程序之規定，聲請再審，民事訴訟法第五百零七條定有明文。
    次按再審之訴必對於確定判決，始得提起，此所謂確定判決，不包括判決確定前
    之前次第二、三審判決，亦即同一事件，經最高法院多次發回更審後始確定者，
    僅得就最後確定之歷審判決提起再審之訴，至更審前之第二審判決，業經最高法
    院廢棄發回，已不能發生判決效力；最高法院所為發回判決，亦無確定判決之效
    力，均不得對之提起再審之訴 (最高法院八十四年度台抗字第六七七號裁判意旨
    參照)。 準此，聲請再審必係對於確定終局裁定始得為之。查本件再審聲請人係
    對於民國九十一年十二月十六日本院九十一年度抗字第四七九九號確定裁定聲請
    再審，惟該確定裁定意旨係廢棄原裁定，應由原法院查明後更為適當之處理，此
    有該裁定附卷可稽，則再審聲請人聲請本件發還擔保金事件是否有理由，尚須待
    原法院另為處理，本院上開確定裁定顯非終局裁判，依前開說明，再審聲請人對
    於該確定裁定聲請再審，於法不合，應予駁回。
二、再審聲請意旨雖稱：相對人對於系爭擔保金聲請假扣押行使權利，係指相對人就
    其與再審聲請人因另案涉訟之原法院九十一年度北簡字第一七五九一號不當得利
    事件所為之假扣押聲請而言，與本件實屬不同案件，且再審聲請人已依法提供反
    擔保而撤銷上開不准取回系爭擔保金之假扣押執行命令；又相對人始終未如原確
    定裁定理由所載「如原告已依假執行之判決提供擔保聲請假執行」之情事，則原
    確定裁定認定事實顯有違誤，更就足以影響裁定之證物漏未斟酌，為此依民事訴
    訟法第五百零七條、第四百九十七條規定聲請再審云云。
三、惟查：再審聲請人聲請再審並不合法，已如前述，本無庸再就其聲請再審有無理
    由加以審酌；縱認其再審聲請非不合法，然按聲請返還擔保物，依民事訴訟法第
    一百零四條之規定，係以：(一)應供擔保之原因消滅；(二)訴訟終結後，供擔保人證
    明已於訴訟終結後定二十日以上之期間催告受擔保利益人行使權利而未行使為其
    要件，法院始得裁定返還擔保金。而所謂應供擔保之原因消滅，係指無損害發生
    或債權人本案全部勝訴確定或就所生損害已經賠償而言，最高法院五三年台抗字
    第二七九號著有判例。查本件依再審聲請人聲請意旨所稱：其於一審受敗訴判決
    後，為免受假執行而提供本件擔保金，嗣經三審判決確定，判命再審聲請人仍應
    給付，再審聲請人始以清償提存方式給付相對人等情觀之，則縱相對人始終未依
    原法院假執行之判決提供擔保聲請假執行之情屬實，亦非完全不可能發生損害，
    依前開判例意旨，再審聲請人自應證明相對人因其提供擔保免為假執行並無損害
    發生，或就相對人所生損害已經賠償之事實存在，始符合「應供擔保原因消滅」
    之情事；且再審聲請人迄未主張並證明其已定二十日以上之期間，催告受擔保利
    益人即相對人行使權利而不行使，核與前揭所定聲請返還擔保金之要件亦有未合
    。則原確定裁定以再審聲請人並未證明本件供擔保之原因消滅，因認其聲請不符
    合發還擔保金之要件，而廢棄原法院准予發還之裁定，發回原法院查明後更為適
    當之處理，即無不合。至相對人對於系爭擔保金聲請假扣押執行，經執行法院核
    發再審聲請人不准取回系爭擔保金三十萬零二千四百四十元之執行命令，縱係相
    對人就原法院九十一年度北簡字第一七五九一號不當得利事件之另案所為之假扣
    押聲請，並業經再審聲請人提供三十萬元之反擔保而撤銷該不准取回之執行命令
    在案，亦不足影響原確定裁定之結果，是再審聲請人執此聲請再審，亦屬無據，
    附此敘明。
四、據上論結，本件再審之聲請為不合法，爰裁定如主文。
中      華      民      國    九十二    年      六      月      三十    日
                              民事第十六庭
                                  審判長法  官  阮  富  枝
                                        法  官  林  麗  玲
                                        法  官  吳  麗  惠
右正本係照原本作成。
不得抗告。
中      華      民      國    九十二    年      七      月      八      日
                                        書記官  董  曼  華


司法院資訊處製作；財團法人民間司法改革基金會備份。
